臺灣高等法院高雄分院刑事判決　　　　　　　　　九十一年度上更(一)字第八號
　　上　訴　人　臺灣屏東地方法院檢察署檢察官
　　上　訴　人
　　即　被　告　丙○○
　　指定辯護人　本院公設辯護人李佩娟
右上訴人因被告懲治盜匪條例等案件，不服臺灣屏東地方法院九十年度訴字第二八三
號中華民國九十年八月九日第一審判決（起訴案號：臺灣屏東地方法院檢察署九十年
度偵字第一六０七號，併辦案號：同署九十年度偵字第二八０九號），提起上訴，經
最高法院發回更審，本院判決如左：
      主  文
原判決撤銷。
丙○○連續意圖為自己不法之所有，攜帶凶器、踰越牆垣、於夜間侵入住宅，以強暴
至使不能抗拒而取他人之物，累犯，處有期徒刑捌年陸月。扣案小刀貳把沒收。
      事  實
一、丙○○曾因犯詐欺罪，經臺灣高雄地方法院判處有期徒刑二年六月確定，甫於八
    十七年十二月八日執行完畢，猶不知悔改，竟基於意圖為自己不法所有之概括犯
    意，先於九十年二月二十八日夜間九時二十分許，帶其所有小刀一把作為犯案
    工具，以翻越圍牆之方式，侵入董榮名、董黃美雪夫婦位於屏東縣長治鄉進興村
    上寮巷十八號之二住處（侵入住宅部分未據告訴），以右手持其所有長約十七‧
    五公分（刀刃長約八公分）小刀一把指向董黃美雪脖子，且口喊「要給你死」施
    以強暴、脅迫，至使董黃美雪不能抗拒，丙○○於伸出左手著手欲強取董黃美雪
    脖子上金項鍊之際，遭在場之董黃美雪之夫董榮名喊叫並持椅子作勢擊打，致丙○○強盜董黃美雪金項鍊未得逞，丙○○於同時遂轉而衝向董榮名，而將董榮名
    推倒在地施以強暴，至使董名榮不能抗拒，以左手強取董榮名脖子上之金項鍊一
    條，得手後隨即奪門而出，再翻牆逃逸，董榮名於當晚報警後，警方於其住處客
    廳大門外地上，尋獲丙○○吸食強力膠所用之塑膠袋一只，嗣於九十年三月二日
    十五時許，為警循線於屏東縣牡丹鄉○○村○○道路旁工寮查獲丙○○，及於工
    寮內發現其所有之強力膠九條，並於其機車置物箱內扣押其所有之前述小刀一把
    （長約十七‧五公分，刀刃長約八公分），經警移送檢察官偵查，而於同年三月
    三日准予限制住居釋回。丙○○復承同上之概括犯意，於九十年五月一日十五時
    許，騎乘機車尾隨乙○○進入乙○○位於屏東縣長治鄉進興村下寮巷四十五號住
    宅庭院內（侵入住宅部分未據告訴），持其所有長約二十四‧五公分（刀刃長約
    十三公分）小刀一把，抵住乙○○脖子之強暴方式，喝令乙○○交付新台幣（下
    同）一千元作為逃亡費用，至使乙○○不能抗拒，乙○○不從，丙○○隨即持庭
    院內之椅子毆打乙○○頭部，致乙○○受有額部四處裂傷之傷害（傷害部分未據
    告訴），適為乙○○之妻甲○○返家查覺報警，為警據報於同（一）日十五時十
    分許，於同鄉下寮巷查獲而未得逞，並於其機車置物箱內扣押其所有供其強盜犯
    罪未遂所用之前述小刀一把（長約二十四‧五公分，刀刃長約十三公分）。
二、案經屏東縣警察局屏東分局報告臺灣屏東地方法院檢查署檢察官偵查起訴及移送
    原審併案審理。
      理  由
一、訊據上訴人即被告丙○○（下稱被告）否認有何前揭強盜犯行，辯稱：伊不認識
    董榮名、董黃美雪夫婦，伊於九十年二月二十八日人已在牡丹鄉山上，友人陳明
    秋在前一日晚間載伊去車站，伊未持前述小刀去董榮名住處行搶，尋獲吸食強力
    膠之塑膠袋係警方自伊家中拿去栽贓陷害；另伊與乙○○係舊識，去找乙○○前
    伊有喝酒，想跟他借一千元吃飯，及向他買一些不要的豬隻，乙○○拒絕借款，
    雙方起爭執才打起，扣案小刀是殺豬用的，並未帶去乙○○家用來強盜云云。惟
    查：
  (一)被告如何於九十年二月二十八日晚上九時二十分許，翻牆侵入董榮名、董黃美雪
    住處，並趁客廳大門未鎖，進入屋內並持刀指向董黃美雪脖子，且口喊「要給你
    死」，至使董黃美雪不能抗拒，著手欲以左手強取董黃美雪脖子上之金項鍊之際
    ，遭董榮名喊叫並拿椅子作勢擊打，致向董黃美雪強盜金項鍊未得逞，被告同時
    轉衝向董榮名，而將董榮名推倒在地，而以左手強取董榮名脖子上之金項鍊一條
    ，得手後奪門而出等情，業據被害人董榮名於警訊、原審及本院中指訴不移，分
    別證稱：「（問：歹徒有幾人。持何種凶器，從何處侵入？經過情形如何？）答
    ：歹徒一人，持一把水果刀長十五公分，歹徒爬過圍牆，當時客廳大門沒有上鎖
    ，歹徒直接開門進入，躲在樓梯口，我太太就說好像有東西跑進來，歹徒馬上撲
    上前把我太太推到牆角，右手拿刀，一直說“乎死”我跑去拿椅子要打他，歹徒
    看見我要拿椅子打他，他馬上衝向我把我推倒，我爬起來，當時他右手拿刀，就
  用左手把我掛在脖子上的金項鍊搶去，然後走出大門，當時他進來行搶時沒有穿
    鞋子，要離開時還在門口找鞋子，並穿走一雙拖鞋，再爬牆離開，從進來到離去
    約兩分鐘左右。」等語（見第六一七號警卷第三頁反面）、「（問：九十年二月
    二十八日二十一時二十分許，被告有無以越牆方式，侵入你的住宅強盜？）答：
    有，被告是用翻越圍牆方式進入我家，我家當時沒有上鎖，我太太聽到有異音，
    然後過去查看，被告原先躲在樓梯邊，看到我太太過去，就衝出來並用手指掐住
    我太太之脖子，同時搜索我太太脖子上之項鍊，我站起來，就過去問他幹什麼，
    被告手拿著一把刀子指著我太太之脖子，並說要給我太太死，我拿椅子要打被告
    ，尚未出手，被告就衝過來，將我推倒，同時搶走我身上之項鍊，之後穿上我家
    之拖鞋才奪門而出」「（問：被告是否卷內所附照片之那一人（提示照片）？）
    答：是那一人無誤」「（問：刀子是否扣案的那一支（提示））答：是的」「（
    問：情形如何？）答：當天晚上我們在看電視，門沒有鎖，我太太聽到有聲音，
    被告先躲在樓梯邊，看到我太太過去，就衝出來用手抓住我太太的脖子，用手搜
    索我太太脖子上的項鍊，我站起來，就過去問他幹什麼，被告手拿刀子指著我太
    太，並說要給我太太死，我拿椅子要打被告，尚未出手，被告就衝過來，將我推
    倒，同時搶我脖子上之項鍊，之後就穿上我的拖鞋奪門翻牆而出。」等語（見原
    審卷第十六頁、本院卷第五二頁）明確，核與被害人董黃美雪於警訊證稱：「（
    問：請你詳述當時發生強盜案情形）答：歹徒一人翻越住宅圍牆，從大廳門進入
    躲在樓梯邊，因我有看見影子閃過，以為是狗進入，我從沙發椅上起來要向前趕
    走他，歹徒就持水果刀衝向我，並右手持水果刀，左手往我身體上的脖子欲搶走
    金項鍊，並一面拿水果刀朝著我，高喊「要給我死」的字語，當時，我先生董榮
    名看見歹徒與我拉扯，就持椅子朝歹徒方向反擊，歹徒就與我先生發生拉扯，並
    將我先生董榮名推倒在地，搶走其身上金項鍊一條後往大門方向逃逸。」「（問
    ：當時你身上的金項鍊有無被歹徒搶走？）答：我身上的金項鍊沒被歹徒搶走，
    只有我先生董榮名身上的黃金項鍊一條（重一兩、價值新台幣一萬元）被歹徒搶
    走」（見第六一七號警卷第七頁），及於原審及本院中同一內容陳述情節相符（
    見原審卷第十七頁，本院卷第五二頁），並有小刀一把扣案可佐。至被害人董榮
    名雖於第一次警訊陳稱「歹徒臉瘦瘦的」（見同上警卷第三頁反面），然被害人
    董榮名於被告為警緝獲後，即於警局當場指認被告無誤（見同上警卷第六、十一
    、十二頁），被害人董榮名、董黃美雪復於本院庭訊時當庭指認被告確為當晚侵
    入住宅強盜之人無訛（見本院卷第八二頁），又被害人於案發後當晚隨即報案，
    並稱「該屋一星期來住三、四天，其餘在車城居住」（見同上警卷第三頁），被
    告於本院亦供稱「伊不認識被害人鄰居，他們是外地搬來的」（見本院卷第二九
    頁），顯見被害人董榮名與被告並不熟識，則被害人董榮名於報案之初雖就被告
    臉部部分特徵所述，與被告實際面容有所差異，然尚難以此逕認被害人董榮名、
    董黃美雪之指證與事實不符，而被告於入宅實施強盜時，雖無隱藏面貌之舉，亦
    無從據為有利被告之認定。
  (二)被害人董榮名於當晚報警後，警方於其住處客廳大門外地上牆角尋獲吸食強力膠
    所用之塑膠袋一只之事實，業據被害人董榮名於警訊中陳明在卷（見同上警卷第
    四頁），核與證人戴國元（承辦警員）於本院前審調查中證述：「（問：（提示
    九十年偵字第一六０七號偵查卷內第十七頁照片）這是你們當天在現場拍攝的嗎
？）答：是的，當時是鑑識組在現場找到的塑膠袋，塑膠袋本來是藏在花盆後面
    ，照相的時候，把花盆移開。」情節相符（見本院前審卷第三一頁），而該塑膠
    袋經檢察官送請內政部警政署刑事警察局鑑驗，發現該塑膠袋上留有可資比對之
    指紋一枚，鑑驗結果與被告右食指指紋相符，此有該局九十年三月十四日（九十
    ）刑紋字第三五八一三號鑑驗書一份及現場照片二張在卷可稽（見第一六０七號
    偵卷第十五至十七頁），再被告自承有吸食強力膠之習慣（見同上警卷第二頁，
    被告亦不諱言警方查獲時於其工寮內發現其所有之強力膠九條），此外，證人即
    承辦警員黃明仁於本院前審調查中否認警方專對被告辦案及有何栽贓之事（見本
    院前審卷第四六頁）等情，足徵被告確曾侵入被害人董榮名、董黃美雪住處強盜
    犯行，否則上述塑膠袋豈有憑空出現在不相識被害人家中之理？是被告所辯未曾
    前往被害人董榮名、董黃美雪住處一節，顯不足採。
  (三)扣案被告持以對被害人董黃美雪施以強暴之小刀，長約十七‧五公分，刀刃長約
    八公分，業經本院前審調查中當庭勘驗在卷（見本院前審卷第六二頁），復經被
    害人董榮名迭於警訊（見同上警卷第六頁）及原審審理中（見原審卷第十六頁）
    辨認無誤，雖被害人於警訊所陳刀械長度與本院實際丈量有些許出入，然此顯不
    影響該把刀械之同一性，附此敘明。
  (四)被告於本院前審調查中所辯「伊於九十年二月二十八日人已在牡丹鄉山上，友人
    陳明秋在前一日晚間載伊去車站」云云，證人陳明秋雖於本院前審到庭證稱其於
    九十年二月下旬某日晚間曾載被告前往屏東火車站等語（見本院上訴卷第六一頁
    ），然證人陳明秋亦當庭證述「詳細日期不記得，被告說要坐車去車城，自去年
    起曾載被告去火車站二、三次」等情，則上述證詞未能確實證明被告曾於九十年
    二月二十七日晚間前往火車站之事實，縱令確有被告曾於九十年二月二十七日晚
    間前往火車站此事，但證人陳明秋並未隨同被告前往牡丹鄉山上工寮，亦無法證
    明被告確於當晚前往牡丹鄉山上工寮，而被告此部份犯行，業據不識被告之被害
    人董榮名、董黃美雪指證如前，是證人陳明秋上開證詞，尚難採為有利於被告之
    證據認定。另被告於本院中請求傳訊證人黃金全，以證明本件案發時其與黃金全
    在工寮，並無外出作案，因此部分事證已明確，本院認無傳訊之必要。
  (五)被告如何於九十年五月一日十五時許，進入乙○○住宅庭院內，以持長約二十四
    ‧五公分（刀刃長約十三公分）小刀一把，抵住乙○○脖子之強暴方式，喝令乙○○交付一千元作為逃亡費用，為乙○○拒絕，丙○○隨即持庭院內之椅子毆打
    乙○○頭部，致乙○○受有額部四處裂傷之傷害，適為乙○○之妻甲○○返家查
    覺報警等情，業據被害人乙○○於警訊及原審中指稱：「他（指被告）拿一隻尖
    刀騎機車到我家內向我說，他目前犯案要逃路費一千元，起先即拿起該尖刀抵住
    我脖子，叫我將錢拿出來，我說年輕人不出去工作，怎麼可以這樣，結果他就拿
    起椅子打傷我。」「時間是九十年五月一日下午十五時許，地點在我家（屏東縣
    長治鄉進興村下寮巷四五號）」等語（見第一一八三號警卷第二頁）、「（問：
    丙○○有無跑到你家，叫你拿一千元他作為跑路費用？）答：有，我到我家大門
    ，他就騎機車跟進來，並從他的手提袋內拿出刀子來叫我拿一千元給他作為跑路
    費用，我還沒有說要給，他就拿庭院的椅子打我頭部，我大叫，我爸爸就從屋子
    進來，並將大門關上，他就大聲叫我們開門，正好我太太從外面進來，他趁機就
    跑了。」等語（見原審卷第四十頁）明確，核與目擊證人即被害人妻子甲○○於
    警訊證述：「（問：當時你看到的情形是如何？）答：我那時從外面回到家裡面
    就看到丙○○手拿乙把尖刀及看到我先生（乙○○）頭部流血，我因心中害怕，
    就立即帶著小孩子入內房間躲起來。」「（問：當時丙○○對你先生如何施暴？
    ）答：我當時從外面回到家裡就看到我先生頭部流血，丙○○就拿著乙把尖刀，
    控制我先生在椅子上坐著。說要交出金錢出來。」「（問：警方查獲之丙○○是
    否對你先生取財之人？）答：是的。」「（警方當場所查扣之尖刀是否為丙○○
    所拿之凶器？）答：是的。」等語（見第一一八三號警卷第三頁）所述情節相符
    ，此外，並有小刀一把扣案可佐（長約二十四‧五公分，刀刃長約十三公分，業
    經本院前審調查中當庭勘驗在卷，見本院前審卷第六一頁），及財團法人屏東基
    督教醫院九十年五月一日第0000000號驗傷診斷書一紙附卷可憑（見同上
    警卷第七頁），再參以被告於本院前審調查中亦供承「想跟舊識乙○○借一千元
    吃飯，乙○○拒絕借款，雙方起爭執才打」等語，可徵被害人乙○○所指上情非
    虛。至被告辯稱：伊沒有拿刀向乙○○強盜財物一節，然查，被告於偵查中供承
    ：「（問：今天（指九十年五月一日）下午你拿被警察查扣的這把刀進去乙○○
    家裡？）答：：：：這把刀子我放在我騎的機車把手附近，沒有拿出來。」等語
    （見九十年偵字第二八０九號卷第四頁反面），於原審中改稱：「（問：有無拿
    刀子要乙○○給你一千元？）答：沒有，我當時有喝酒，有拿一把殺豬用的刀子
    ，但我沒有犯強盜。」等語（見原審卷第四八頁），復於本院前審陳稱：伊沒有
    把刀子帶進乙○○的家裡，刀子是放在機車置物箱內等語（見本院前審卷第二九
    頁），觀之被告前後所稱反覆不一，且均與前開被害人乙○○及證人甲○○之證
    言大相逕庭，所辯要係卸責飾詞，又警方據報當場於被害人住處前查獲被告，並
    於其所騎乘機車上查扣前述小刀一把，可徵被害人乙○○所指上情非虛。
  (六)綜上所述，被告上開所辨，均係卸責之詞，不足採信，本件事證明確，被告前揭
    強盜犯行，堪以認定。
二、被告持前述二把客觀上足以對他人生命、身體造成危險之刀械，先於夜間以翻牆
    之方式，侵入被害人董榮名、董黃美雪住處施以強暴、脅迫，復對乙○○施以強
    暴，而劫取被害人財物，衡諸當時客觀情況，被害人等之身體、意思自由，顯均
    遭壓抑而達於不能抗拒之程度，被告所為自屬強盜行為，而非僅達恐嚇取財程度
    ，辯護意旨略陳被告要求被害人乙○○交付金額僅一千元，並無強盜犯意及未達
    不能抗拒程度等語，容有誤會。核被告對被害人董黃美雪所為強盜未遂，而有刑
    法第三百二十一條第一項第三款、第二款、第一款情形，係犯新修正刑法第三百
    三十條第二項、第一項之加重強盜未遂罪；對被害人董董榮名所為強盜得逞，而
    有刑法第三百二十一條第一項第三款、第二款、第一款情形，係犯新修正刑法第
    三百三十條第一項之加重強盜既遂罪；對被害人乙○○所為強盜未遂，而有刑法
    第三百二十一條第一項第三款情形，係犯新修正刑法第三百三十條第二項、第一
    項之加重強盜未遂罪。查被告行為時之懲治盜匪條例，係經立法程序於四十六年
    六月五日修正公布施行，將原第八條及第十條之規定予以刪除，原第九條改為第
    八條，第十一條改為第九條，經考上開刪除原第十條「施行期間定為一年，必要
    時得以命令延長」有關限時法規定之立法本意，係為期遏止盜風，改善治安，認
    該條例第一條至第七條及原第九條均仍有施行之必要，因將該條例由限時法改為
    經久施行之常態性刑事特別法，並重新調整條次，形式上雖稱修正，實質上，已
    具重新全部立法之性質，故該條例修正前，雖有數次命令延長已逾期，仍非可認
    為已經失效，而懲治盜匪條例係刑法之特別法，自應優先適用；次查被告行為後
    ，本院判決前，懲治盜匪條例，業經立法院廢止，並經總統於於九十年一月三十
    日公布，刑法第三百三十條亦經立法院修正並經總統同日公佈，則被告行為後之
    法律已有變更，新舊法（即懲治盜匪條例第五條第一項第一款與新修正刑法第三
    百三十條第一項）比較結果，新修正公佈之刑法規定有利於被告，依刑法第二條
    第一項前段之規定，自應適用新修正之刑法第三百三十條第一項之規定論罪科刑
    （最高法院刑事庭庭長會議九十一年二月份決議）。公訴人認被告所為應係犯修
    正前刑法第三百三十條第一項之加重強盜罪，尚有未洽，起訴法條應予變更。被
    告於被害人董榮名、董黃美雪住處，施以一強盜行為，同時強盜被害人董黃美雪
    未遂，被害人董榮名既遂，觸犯二罪名，為想像競合犯，應依刑法五十五條從一
    重之加重強盜既遂罪處斷。又被告先後二次犯行，時間緊接，所犯基本罪名相同
    ，顯係基於概括犯意為之，應依連續犯之規定，論以加重強盜既遂一罪。併案部
    分（即被告強盜被害人乙○○未遂部分）雖未起訴，惟此部分與起訴而認有罪部
  分，有連續犯之裁判上一罪關係，已如前述，本院自應一併為審理。查被告曾因
    犯詐欺罪，經法院判處有期徒刑二年六月確定，甫於八十七年十二月八日執行完
    畢，有本院被告全國前案紀錄表在卷可按，其受有期徒刑之執行完畢後，五年之
    內再犯有期徒刑以上之本罪，應依累犯之規定加重其刑。
五、原審予以被告論罪科刑，固非無見。惟查：（一）被告行為時適用之懲治盜匪條
    例第五條第一項第一款之盜匪罪，已於九十一年二月一日公布廢止，而同日修正
    公布生效刑法第三百二十八條普通強盜罪、第三百三十條加重強盜罪，則被告行
    為後之法律已有變更，有新舊法比較之問題，原判決未及比較新舊法，仍論以懲
    治盜匪條例第五條第一項第一款之盜匪罪，容有未合。（二）被告所犯加重強盜
    罪，法定刑係七年以上有期徒刑，被告先後二次加重強盜犯行，且係累犯，原審
    僅量處被告有期徒刑七年六月，尚嫌失輕，亦有未合。公訴人上訴意旨，執此指
    摘原判決不當，為有理由；被告上訴意旨，否認犯罪，指摘原判決不當，雖無理
    由，但原判決既有上開可議之處，應將原判決撤銷改判。審酌被告正值年輕力壯
    之期，不思勤勉工作以正當途徑賺錢供己所用，因一時貪慾，強取他人財物，致
    影響被害人之身心受創甚鉅，並嚴重影響社會治安，惡性非輕，素行等一切情狀
    ，量處如主文第二項所示之刑。公訴人起訴時雖以被告犯後毫無悔意，聲請求處
    有期徒刑九年，然本院審酌上情，及被告所為並無共犯，且犯罪所得非鉅等一切
    情狀，認量處有期徒刑八年六月，以足資懲儆。扣案前述小刀二把（一把長約十
    七‧五公分，刀刃長約八公分；另一把長約二十四‧五公分，刀刃長約十三公分
    ），均係被告所有，業據其供明在卷，且均係供其犯前述強盜罪所用之物，爰依
    刑法第三十八條第一項第二款規定，併予宣告沒收。
據上論結，應依刑事訴訟法第三百六十九條第一項前段、第三百六十四條、第二百九
十九條第一項前段、第三百條，刑法第二條第一項前段、第五十六條、第三百三十條
第一項、第四十七條、第五十五條、第三十八條第一項第二款，判決如主文。
本案經檢察官郭振昌到庭執行職務。
中      華      民      國    九十一    年      五      月    二十四    日
                              臺灣高等法院高雄分院刑事第七庭
                                  審判長法官  李春昌
                                        法官  黃憲文
                                        法官  莊飛宗
右正本證明與原本無異。
如不服本判決應於收受本判決後十日內向本院提出上訴書狀，其未述上訴理由者，
並得於提起上訴後十日內向本院補提理由書狀（均須按他造當事人之人數附繕本)「
切勿逕送上級法院」。
                                      書記官  張明賢
中    華    民    國     九十一     年       五       月     二十七     日
附錄：本判決論罪科刑法條：
新修正刑法第三百三十條第一項：
犯強盜罪而有第三百二十一條第一項各款情形之一者，處七年以上有期徒刑。
                                                                        Ｆ
